臺灣高等法院臺南分院刑事判決
110年度交上訴字第183號
上  訴  人  
即  被  告  黃美雯




上列上訴人因公共危險等案件，不服臺灣嘉義地方法院109年度
交訴字第79號中華民國109年12月24日第一審判決（起訴案號：
臺灣嘉義地方檢察署109年度偵字第6334號），提起上訴，本院
判決如下：
    主  文
上訴駁回。
    事  實
一、黃美雯於民國109年7月21日早上6時20分許，駕駛車牌號碼
    0000-00號自小客車，沿嘉義市吳鳳南路由北往南行駛，途
    經該路與興美路之交岔路口時，原應注意該路段之時速限制
    為50公里，應依照速限行駛，不得超速，且汽車行駛至交岔
    路口，其行進、轉彎，應遵守燈光號誌，而依當時天候晴、
    日間自然光線、柏油路面、路況乾燥無缺陷、無障礙物、視
    距良好，無不能注意之情事，竟疏於注意斯時其行向為紅燈
    停駛號誌，仍貿然以約60公里之時速闖紅燈超速行駛欲通過
    該交岔路口，致連環撞擊自其車左側沿同市○○路○○○○
    ○○○○○路○○○○○○○○○○○○號碼號000-000號
    重型機車、張坤山所騎乘之車牌號碼000-000重機車及吳惠
    敏所騎乘之車牌號碼000-000號輕機車，使吳秋萍、張坤山
    、吳惠敏均人、車倒地，吳秋萍因而受有左側肩膀挫傷、左
    側手部挫傷、下背挫傷、雙側手部擦傷、左側足部擦傷等傷
    害；吳惠敏亦受有頭部外傷右側臉骨骨折、左側腦挫傷及硬
    腦膜下血腫、右側手肘挫傷、左側手部挫傷、雙側膝部挫傷
    等傷害；張坤山幸而未受傷。黃美雯肇事後，知悉其已駕車
    肇事致吳秋萍、吳惠敏受傷，應留置現場並採取救護或其他
    必要措施，不得逕自離去，竟基於肇事逃逸之犯意，逕行駕
    車離去現場，惟經現場目擊者賴軍豪騎乘機車一路追逐至同
    市吳鳳南路與溪興街之交岔路口，始與多位民眾合力攔下黃
    美雯，並報警處理。
二、案經吳秋萍訴由嘉義市政府警察局第二分局報告，及吳惠敏
    訴由臺灣嘉義地方檢察署檢察官偵查起訴。
    理  由
壹、證據能力之說明：
　　查本判決所引被告以外之人之言詞或書面陳述，均經檢察官
    、被告同意供為證據使用（本院卷第46、111頁），本院審
    酌該等供述證據之作成及取得之狀況，未見違法或不當取證
    之情事，且為證明被告犯罪事實存否所必要，以之作為證據
    ，認屬適當，復經原審及本院於審判期日就上開證據依法進
    行調查、辯論，依刑事訴訟法第159條之5 規定，均具有證
    據能力。又以下引用不具傳聞性質之非供述證據（卷內其他
    文書），檢察官、被告均無主張排除之爭執，本院審酌各該
    書證、物證之作成或取得之狀況，未見違法或不當取證之情
    事，復無使用禁止之情形，且為證明被告犯罪事實存否所必
    要，以之作為證據，認屬適當，均有證據能力。
貳、實體部分：　　
一、認定犯罪事實所憑之證據及理由：
(一)上揭犯罪事實，迭據被告於原審及本院審理時均坦承不諱，
    核與證人即告訴人吳秋萍於警詢及偵查中、證人即吳惠敏之
    子羅文擁於警詢時、證人張坤山及賴軍豪於警詢時、證人吳
    惠敏於偵查中證述之情節大致相符。並有診斷證明書、嘉義
    市政府警察局嘉市警交字第L00000000號舉發違反道路交通
    管理事件通知單、車輛領回委託書、嘉義市政府警察局道路
    交通事故當事人登記聯單、道路交通事故現場圖、道路交通
    事故調查表㈠及㈡、交通事故現場照片、車輛毀損照片、行車
    紀錄器畫面翻拍照片、路口監視器畫面翻拍照片等附卷可稽
    ，足徵被告上揭任意性自白確與事實相符，堪以採信。惟辯
    稱：伊因服用陽明醫院開立之藥物，致精神不濟而發生本件
    車禍，伊推測可能案發日昨晚服用之藥物其藥效尚未消退或
    案發日早上服用之藥物剛發生作用云云，惟查，本院函詢被
    告就診之嘉義陽明醫院結果，該院函覆稱「1.109年7月13日
    開立Eurodin2顆晚上睡前，Abimay（20）1顆晚餐後，Leeyo
    1顆早晚，Propranol（10）1顆三餐，Xanax（0.5）1顆三餐
    ，Peden1顆晚餐後。常見副作用為口乾，食慾增加，便秘。
    2.晚上睡前服用安眠鎮靜藥物會有想睡、頭暈之情形。持續
    時間因人而異，約0.5-4小時。」等情（本院卷第79頁），
    則被告縱然晚上睡前有服用上開安眠鎮靜藥物且有想睡、頭
    暈之情形屬實，惟延至隔日早上應已超過4小時，於案發時
    依常情應已無該現象，否則被告焉能從家開車上路至肇事地
    ？而被告早上服用之上開藥物，則無上開所謂想睡、頭暈之
    情形。綜上，被告上開所辯，顯係事後卸責之詞，不足採信
    ，是本院自無須安排精神鑑定，附此敘明。
(二)按行車速度，依速限標誌或標線之規定，無速限標誌或標線
    者，行車時速不得超過50公里；且汽車行駛至交岔路口，其
    行進、轉彎，應遵守燈光號誌，道路交通安全規則第93條第
    1項第1款、第102條第1項第1款分別訂有明文。查被告駕駛
    自小客車行經上開肇事路段，自應遵守上述規定，以防止危
    險發生，而依上揭道路交通事故調查報告表㈠及現場照片所
    示，本案車禍事故發生時天候晴、日間自然光線、柏油路面
    、路況乾燥無缺陷、無障礙物、視距良好，被告應無不能注
    意之情事，竟疏未注意停等紅燈，反而超速行駛致發生交通
    事故，被告之駕駛行為就本案車禍之發生顯有過失，至為明
    確。又告訴人吳秋萍、吳惠敏因本案車禍而受有如事實欄所
    示之傷害，是被告之過失行為與告訴人2人上揭傷害結果間
    ，應具有相當因果關係。又依路權，被告應為肇事原因，告
    訴人2人則無肇事因素。
(三)108年5月31日司法院釋字第777號解釋意旨雖指：「中華民
    國88年4月21日增訂公布之刑法第185條之4規定：『駕駛動力
    交通工具肇事，致人死傷而逃逸者，處6月以上5年以下有期
    徒刑。』（102年6月11日修正公布同條規定，提高刑度為1年
    以上7年以下有期徒刑，構成要件均相同）其中有關『肇事』
    部分，可能語意所及之範圍，包括『因駕駛人之故意或過失』
    或『非因駕駛人之故意或過失』（因不可抗力、被害人或第三
    人之故意或過失）所致之事故，除因駕駛人之故意或過失所
    致之事故為該條所涵蓋，而無不明確外，其餘非因駕駛人之
    故意或過失所致事故之情形是否構成『肇事』，尚非一般受規
    範者所得理解或預見，於此範圍內，其文義有違法律明確性
    原則，此違反部分應自本解釋公布之日起失其效力。」然本
    案被告駕車係因過失肇事致告訴人2人受有傷害，已如前述
    ，其過失責任並無不明確之情形，本案自非屬司法院釋字第
    777號解釋所指因「肇事」文義有違法律明確性原則，應自
    本解釋公布之日起失其效力之範圍內，故本案仍有刑法第18
    5條之4規定之適用。
(四)綜上各節，本案事證明確，被告犯行均堪認定，應依法論科
    。
二、論罪科刑：
  ㈠核被告所為，係犯刑法第284條前段之過失傷害罪及同法第18
    5條之4肇事逃逸罪。被告因一過失行為，致告訴人吳秋萍、
    吳惠敏同時受傷，為想像競合犯，應依刑法第55條前段之規
    定，從一重處斷。被告所犯上開2罪間，其犯意各別，行為
    不同，應予分論併罰。
　㈡告訴人吳惠敏因本案受有頭部外傷右側臉骨骨折、左側腦挫
    傷及硬腦膜下血腫、右側手肘挫傷、左側手部挫傷、雙側膝
    部挫傷等傷害，有診斷證明書存卷可參，可見告訴人吳惠敏
    之傷勢非輕，但被告竟擅自逃逸離去（被告於原審及本院行
    準備程序時均謊稱其肇事逃逸之原因係在趕赴上班云云，惟
    經本院依被告所述函查結果得悉：星耀企業社於106年承攬 
     中油公司人力資源處訓練所建築物室內外清潔及草坪修剪
    工作，確實有僱用被告，僱傭期間106年1月1日-106年12月3
    1日止，有該企業社之函附卷可稽－本院卷第89頁。被告嗣於
    本院審理時坦承案發時已無在中油工作云云），甚至在多位
    民眾合力攔阻下才停車，顯見被告完全漠視其行為所造成之
    他人傷害結果，衡諸上開各情，本案顯無情輕法重之情事，
    自不得依刑法第59條之規定酌減其刑。本院認被告應係因失
    婚、失業致壓力重（故看診服憂鬱症藥物），而於開車時精
    神未集中始肇事，咎由自取，核無情堪憫恕之情。
三、原審以被告上開犯行罪證明確，因予適用刑事訴訟法第299
    條第1項前段（依刑事判決精簡原則，僅記載程序法條），
    並審酌以行為人之責任為基礎，依被告之陳述及前案紀錄等
    ，被告前有傷害之紀錄；於審理時自陳國中畢業、離婚、生
    有3名子女、獨居、患有鬱症（有被告提出之診斷證明書為
    憑）；尚未賠償告訴人2人之損害；被告為過失傷害之肇事
    原因、告訴人2人無肇事因素；告訴人2人之傷勢等一切情狀
    ，分別量處過失傷害罪有期徒刑5月，如易科罰金，以新臺
    幣（下同）1仟元折算1日；處肇事逃逸罪有期徒刑1年6月。
    本院認原審認事用法俱無不合，量刑亦堪認妥適（被告於本
    院審理期間於110年3月9日在嘉義簡易庭民事調解處，與告
    訴人吳秋萍成立調解，除強制險理賠金外，被告願给付告訴
    人5萬元，自110年4月10日起按月給付5千元。被告已履行第
    1期之给付。惟此節本院認尚不嚴重影響原審就被告所犯過
    失傷害罪之量刑基礎），被告上訴意旨稱原審量刑過重，其
    願籌錢與告訴人達成和解，希從輕量刑並諭知緩刑云云（查
    被告僅與傷勢較輕之告訴人吳秋萍達成和解，與傷勢較重之
    告訴人吳惠敏則迄未達成和解，本院無從為緩刑諭知，併此
    敘明），指摘原判決不當，尚非有理由，應予駁回。
據上論斷，應依刑事訴訟法第368條，判決如主文。
本件經檢察官顏榮松提起公訴，檢察官林李嘉到庭執行職務。
中　　華　　民　　國　　110 　年　　4 　　月　　27    日
                  刑事第二庭    審判長法　官  陳顯榮
                                      法　官  陳弘能
                                      法　官  黃裕堯
以上正本證明與原本無異。
肇事逃逸罪部分，如不服本判決應於收受送達後20日內向本院提
出上訴書狀，其未敘述上訴理由者，並得於提起上訴後20日內向
本院補提理由書（均須按他造當事人之人數附繕本）「切勿逕送
上級法院」。
其餘部分，不得上訴。　　　　　　　　
　　　　　　　　　　　　　　　　  　　書記官  黃雅雲
中　　華　　民　　國　　110 　年　　4 　　月　　27　　日
附錄：論罪科刑之法條全文
刑法第284條：
因過失傷害人者，處1年以下有期徒刑、拘役或10萬元以下罰金
；致重傷者，處3年以下有期徒刑、拘役或30萬元以下罰金。刑
法第185條之4：
駕駛動力交通工具肇事，致人死傷而逃逸者，處1年以上7年以下
有期徒刑。